臺中高等行政法院判決　　　　　　　　　　　　九十一年度訴字第五六○號
　　　　　　　　　　　　　　　.
　　原　　　告　孝蓉營造有限公司
　　代　表　人　甲○○○
　　被　　　告　財政部臺灣省中區國稅局
　　代　表　人　乙○○
　　訴訟代理人　丙○○
右當事人間因營利事業所得稅事件，原告不服財政部中華民國九十一年七月十六日台
財訴字第○九一一三五四四二八號（案號第八八四一二二號）訴願決定，提起行政訴
訟。本院判決如左︰
　　主  文
原告之訴駁回。
訴訟費用由原告負擔。
　　事  實
甲、事實概要：原告八十二年度營利事業所得稅結算申報，經被告機關以其提示帳證
    不完備又無法補正，乃依一般土木工程營造業同業利潤標準核定營業淨利為新臺
    幣（下同）三二、一六四、二八五元，經加計核定之非營業收益二、九六七、四
    三三元及減列核定之非營業損失、費用零元，核定全年所得額三五、一三一、七
    一八元，應補稅額八、四四五、五一七元。又原告漏報營業收入八五○、○二四
    元、利息收入三八二、○一五元，漏報所得額四六七、○一七元，逃漏所得稅一
    ○七、五二一元，乃按所漏稅額一○七、五二一元處一倍罰鍰一○七、五○○元
    ，原告不服，申經復查結果，未獲變更，循序提起訴願，亦遭駁回，遂提起本件
    行政訴訟。
乙、兩造爭點及陳述：
壹、原告方面：
一、聲明：求為判決：訴願決定、復查決定及原處分均撤銷。
二、陳述：
  (一)按對「當事人主張有利於己之事證不予採信者，應敘明理由。」最高行政法院七
    十四年十一月二十二日著有七十四年判字第一七二五號判決可稽。本件原告一再
    敘明八十二年度之「在建工程明細帳、本期完工工程明細帳、全部合約書及各項
    完工驗收證明」等資料，悉遭南投調查站所查扣，並非不提示有關各種帳據以供
    查核。本件南投調查站迄未否認查扣原告前開帳冊情形，至於南投稅捐稽徵處函
    復固表示「南投調查站所移送之帳證並無原告公司八十二年度帳證」云云，惟前
    開帳證之滅失，究非原告所惹起，灼然甚明。
  (二)依營利事業所得稅查核準則第十一條第二項規定「營利事業當年度關係所得額之
    全部或一部之原始憑證，因遭受不可抗力災害或有關機關調閱，以致滅失者，稽
    徵機關得依該事業以前三個年度經稽徵機關核定純益率之平均數核定之。」本件
    訴願決定，就前開帳證之滅失究屬有關機關因公調閱致滅失？抑其他因素所致？
    未予調查，率以訴願人所稱八十二年度帳證為南投縣調查站所查扣乙節顯非事實
    為由，駁回原告請求應適用查核準則第十一條規定之主張，顯未盡調查之能事，
    誠難令人折服。本件被告機關所適用之法條、核定之費用、核算之淨利均有疑義
    ，其補徵之數額，顯非正確。
  (三)被告八十八年財營所第00000000號處分書所指，短漏報營業收入八五○
    、○二四元，係八十二年六月營業銷售額，原告已補繳營業稅有案，是原告並無
    逃漏該稅之故意。此外該八五○、○二四元之科目屬營業收入，尚非屬應申報課
    稅之所得額。是本件原告究有無漏報該部分之所得額，因原處分機關就補徵部分
    究應適用營利事業所得稅查核準則第六條抑第十一條第二項之規定？及核定之標
    準為何？尚有疑慮，是其率予補徵並就該部分予以處罰鍰，實嫌草率。
貳、被告方面：
一、聲明：求為判決駁回原告之訴。
二、陳述：
  (一)補徵營利事業所得稅部分：
  1.按「稽徵機關進行調查或復查時，納稅義務人應提示有關各種證明所得額之帳簿
    、文據，其未提示者，稽徵機關得依查得之資料或同業利潤標準，核定其所得額
    。」、「本法第八十三條所稱帳簿文據，其關係所得額之一部或關係課稅年度中
    某一期間之所得額，而納稅義務人未能提示者，稽徵機關得就該部分依查得之資
    料按同業利潤標準核定其所得額。」為所得稅法第八十三條第一項、同法施行細
    則第八十一條所明定。又「帳簿文據，其關係所得之一部而未能提示者，依所得
    稅法施行細則第八十一條之規定辦理。但其核定所得額，以不超過當年度全部營
    業收入依同業利潤標準核定之所得額為限。」為營利事業所得稅查核準則第六條
    （以下簡稱查核準則）第一項所明定。再按「依稅捐稽徵機關管理營利事業會計
    帳簿憑證辦法第二條第三款、第四條第三款規定，營建業須設置施工日報表，供
    稅捐稽徵機關查核其耗用材料及人工費用之依據。惟實務上營建業之耗用材枓可
    由其相關之工程合約（包括所附之工程項目、建築圖說）、建築師或技師所計算
    之材料耗用明細表及材料明細帳等資料查明認定；支付人工費用則可由工資單、
    印領清冊及扣（免）繳憑單等資料核認，故營建業者耗用材料及人工費用，如已
    提示上開有關帳簿文據憑供查核者，得免提示施工日報表。」財政部八十三年二
    月十六日台財稅第八三一五八三五一七號函所明釋。
  2.查原告係從事土木工程營造業務，被告機關初查以經通知提示帳證供核，原告僅
    提示日記帳、總分類帳及傳票憑證，其餘部分如薪（工）資印領清冊、工程承攬
    合約及工程明細帳等等證明所得額之文據資料則均無法提示，其營業成本無法勾
    稽查核，乃依首揭所得稅法規定，按一般土木工程營造業（行業代號五一○一─
    一四）同業利潤標準毛利率百分之二十一核定營業毛利為六七、五四四、九九九
    元，經減除核定之營業費用三○、六八五、○一六元，核算營業淨利為三六、八
    五九、九八三元，已大於按同業利潤標準定之營業淨利三二、一六四、二八五元
    ，乃依首揭查核準則第六條第一項規定，核定營業淨利為三二、一六四、二八五
    元，經加計核定之非營業收益二、九六七、四三三元及減列核定之非營業損失、
    費用零元後，核定全年所得額三五、一三一、七一八元。原告復查主張相關帳證
    為法務部調查局南投縣調查站查扣，請依查核準則第十一條規定，以前三年核定
    純益率之平均數核定全年所得額云云。經被告機關復查決定以，被告機關以八十
    七年三月十六日中區國稅一字第八七○○○六四三五號函，請法務部調查局南投
    縣調查站查明帳證扣押情形，據該站八十七年三月十八日投廉忠字第八七○三八
    三號函復，以查扣之帳證業已隨該站八十六年七月十九日投廉忠字第八六一一六
    ○號函移送南投縣稅捐稽徵處審理，經被告機關再以八十七年中區國稅密字第八
    七○○一六六○六號函，請南投縣稅捐稽徵處查明結果，該處以八十七年四月二
    日投稅密法字第○二四一號函復以「經查法務部調查局南投縣調查站查扣移送本
    處有關孝蓉營造有限公司等違章證物：：：並無孝蓉營造有限公司八十二年度帳
    證：：：」，是原告所稱八十二年度帳證為法務部調查局南投縣調查站查扣一節
    ，顯非事實，其主張以前三年核定純益率之平均數核定全年所得額，不足採據，
    惟為維護原告權益，復查時再於八十八年四月二十一日函請原告提示帳簿憑證供
    核迄未提示，原核定依所得稅法第八十三條及其施行細則第八十一條規定，按土
    木包工業同業利潤標準核定原告全年所得額並無不合等由，駁回原告復查之申請
    ，並無不合。原告仍執陳詞提起訴願，亦經財政部持與被告機關相同論見予以駁
    回。
  3.訴訟意旨略謂：
    原告訴稱其工程承攬合約及工程明細帳等文據，遭法務部調查局南投縣調查站查
    扣，帳證滅失責任非可歸屬原告，依查核準則第十一條規定，應依前三年核定純
    益率之平均數核定全年所得額，原核定稅額顯非正確，實有撤銷之必要。
  4.查依據法務部調查局南投縣調查站搜索扣押宇達營造公司及孝蓉營造公司扣押物
    清冊（詳原卷○九八頁），查扣之資料並無原告本年度之承攬合約或工程明細帳
    等資料，原告主張有被扣押事實，應提出扣押單位之扣押證據以實其說，惟原告
    無法提示任何事證，空言主張，顯屬推諉之詞，所訴核無可採。
  (二)罰鍰部分：
  1.按「納稅義務人已依本法規定辦理結算申報，但對依本法規定應申報課稅之所得
    額有漏報或短報情事者，處以所漏稅額兩倍以下之罰鍰。．．．」為所得稅法第
    一百十條第一項所明定。
  2.本件原告八十二年度營利事業所得稅結算申報漏報營業收入八五○、○二四元、
    利息收入三八二、○一五元，違反所得稅法第七十一條規定，案經查獲，違章事
    實明確，經被告機關核定逃漏所得稅一○七、五二一元，乃依首揭法條規定，按
    所漏稅額一○七、五二一元處一倍罰鍰一○七、五○○元。原告復查主張漏報之
    收入已補繳營業稅在案，並無逃漏意圖，應免按漏報論處。惟查原告確有系爭營
    業收入之事實，雖已補繳營業稅，惟其於本年度營利事業所得稅結算申報時，確
    未將系爭收入列入申報，既有漏報事實，則原核定其逃漏所得稅一○七、五二一
    元，裁處罰鍰一○七、五○○元，依首揭規定，洵無不合，復查後亦予維持，原
    告訴經財政部訴願決定，亦持與被告機關相同論見予以駁回。
  3.訴訟意旨略謂：
    漏報之收入已補繳營業稅在案，並無逃漏意圖，應免按漏報論處。
  4.原告仍執陳詞主張，核無可採。
  (三)基上論結，原處分及所為復查、訴願決定並無違誤，請判決如訴之聲明。
　　理  由
一、按「稽徵機關進行調查或復查時，納稅義務人應提示有關各種證明所得額之帳簿
    、文據，其未提示者，稽徵機關得依查得之資料或同業利潤標準，核定其所得額
    。」、「本法第八十三條所稱帳簿文據，其關係所得額之一部或關係課稅年度中
    某一期間之所得額，而納稅義務人未能提示者，稽徵機關得就該部分依查得之資
    料按同業利潤標準核定其所得額。」、「帳簿文據，其關係所得之一部而未能提
    示者，依所得稅法施行細則第八十一條之規定辦理。但其核定所得額，以不超過
    當年度全部營業收入依同業利潤標準核定之所得額為限。」分別為所得稅法第八
    十三條第一項、同法施行細則第八十一條、查核準則第六條第一項所明定。又「
    依稅捐稽徵機關管理營利事業會計帳簿憑證辦法第二條第三款、第四條第三款規
    定，營建業須設置施工日報表，供稅捐稽徵機關查核其耗用材料及人工費用之依
    據。惟實務上營建業之耗用材枓可由其相關之工程合約（包括所附之工程項目、
    建築圖說）、建築師或技師所計算之材料耗用明細表及材料明細帳等資料查明認
    定；支付人工費用則可由工資單、印領清冊及扣（免）繳憑單等資料核認，故營
    建業者耗用材料及人工費用，如已提示上開有關帳簿文據憑供查核者，得免提示
    施工日報表。」亦經財政部八十三年二月十六日台財稅第八三一五八三五一七號
    函所明釋。又按「納稅義務人已依本法規定辦理結算申報，但對依本法規定應申
    報課稅之所得額有漏報或短報情事者，處以所漏稅額兩倍以下之罰鍰。．．．」
    所得稅法第一百十條第一項亦有明文。
二、本件原告係從事土木工程營造業務，被告初查以業經通知提示帳證供核，原告僅
    提示日記帳、總分類帳及傳票憑證，其餘部分如薪（工）資印領清冊、工程承攬
    合約及工程明細帳等等證明所得額之文據資料則均無法提示，其營業成本無法勾
    稽查核，乃依首揭所得稅法規定，按一般土木工程營造業（行業代號五一○一─
    一四）同業利潤標準毛利率百分之二十一核定營業毛利為六七、五四四、九九九
    元，經減除核定之營業費用三○、六八五、○一六元，核算營業淨利為三六、八
    五九、九八三元，已大於按同業利潤標準定之營業淨利三二、一六四、二八五元
    ，乃依首揭查核準則第六條第一項規定，核定營業淨利為三二、一六四、二八五
    元，經加計核定之非營業收益二、九六七、四三三元及減列核定之非營業損失、
    費用零元後，核定全年所得額三五、一三一、七一八元。被告復以原告八十二年
    度營利事業所得稅結算申報漏報營業收入八五○、○二四元、利息收入三八二、
    ○一五元，違反所得稅法第七十一條規定，案經查獲，違章事實明確，經被告機
    關核定逃漏所得稅一○七、五二一元，乃依首揭法條規定，按所漏稅額一○七、
    五二一元處一倍罰鍰一○七、五○○元。原告雖一再訴稱其工程承攬合約及工程
    明細帳等文據，遭法務部調查局南投縣調查站查扣，帳證滅失責任非可歸屬原告
    ，依查核準則第十一條規定，應依前三年核定純益率之平均數核定全年所得額，
    原核定稅額顯非正確，實有撤銷之必要，及漏報之收入已補繳營業稅在案，並無
    逃漏意圖，應免按漏報論處，且歷經九二一地震災害，已無資產繳交罰鍰云云。
    惟查依據法務部調查局南投縣調查站搜索扣押宇達營造公司及孝蓉營造公司扣押
    物清冊（詳原處分卷○九八頁），查扣之資料中並無原告本年度之承攬合約或工
    程明細帳等資料，原告主張有被扣押之情，復未舉證證明，尚難憑採。又原告確
    有系爭營業收入之事實，雖已補繳營業稅，惟於本年度營利事業所得稅結算申報
    時，確未將系爭收入列入申報，既有漏報事實，即難謂無逃漏之意圖。至是否遭
    逢震災，為另一問題，尚難認為免罰之事由。從而原處分依一般土木工程營造業
    同業利潤標準核定營業淨利為三二、一六四、二八五元，經加計核定之非營業收
    益二、九六七、四三三元及減列核定之非營業損失、費用零元，核定全年所得額
    三五、一三一、七一八元，應補稅額八、四四五、五一七元。並以原告漏報營業
    收入八五○、○二四元、利息收入三八二、○一五元，漏報所得額四六七、○一
    七元，逃漏所得稅一○七、五二一元，乃按所漏稅額一○七、五二一元處一倍罰
    鍰一○七、五○○元，核無違誤，訴願決定予以維持，亦無不合，原告請求予以
    撤銷，核無理由，應予駁回。
據上論結，本件原告之訴為無理由，依行政訴訟法第一百九十五條第一項後段、第九
十八條第三項前段，判決如主文。
中　　華　　民　　國　　九  十   一　　年　 十   一　　月　 二  十  八　日
                 臺 中 高 等 行 政 法 院   第 三 庭
                                    審 判 長 法  官  王　茂　修
                                             法  官  莊　金　昌
                                             法  官  許　金　釵
右正本證明與原本無異。
如不服本判決，應於判決送達後二十日內向本院提出上訴書狀，其未表明上訴理由者
，應於提起上訴後二十日內向本院提出上訴理由書（須依對造人數附具繕本）；如於
本判決宣示或公告後送達前提起上訴者，應於判決送達後二十日內補提上訴理由書（
須附繕本）。未表明上訴理由者，逕以裁定駁回。
提起上訴應預繳送達用雙掛號郵票拾份（每份三十四元)。
中　　華　　民　　國　　九  十   一　　年　 十   一　　月　 二  十  九　日
                                    法  院 書 記 官　李  述  燊
